【裁判字號】    98,交簡上,8
【裁判日期】    980512
【裁判案由】    業務過失傷害等
【裁判全文】
臺灣高雄地方法院刑事判決             98年度交簡上字第8號
上  訴  人  臺灣高雄地方法院檢察署檢察官
被      告  乙○○
上列上訴人因被告公共危險等案件，不服本院交通法庭中華民國
97 年12 月9 日97年度審交簡字第970 號第一審簡易判決（聲請
簡易判決處刑案號：臺灣高雄地方法院檢察署97年度偵字第4578
號），提起上訴，本院管轄之第二審合議庭判決如下：
    主  文
上訴駁回。
    事  實
一、乙○○於行為時，係以駕駛救護車為業，為從事駕駛業務之
    人，於民國97年1 月10日晚上8 時許，在高雄縣橋頭鄉某處
    飲用約1 瓶半之高粱酒後，明知其服用酒類後已達不能安全
    駕駛動力交通工具之程度，猶於翌（11）日上午10時許，駕
    駛車號E5–4636號自小客車（救護車），沿高雄縣岡山鎮○
    ○○路由西向東行駛，欲前往高雄榮民總醫院執行勤務，於
    同日上午10時24分許，行經高雄縣岡山鎮○○○路123 號前
    ，理應注意駕駛人駕駛車輛行駛於道路時，應遵守速限標誌
    ，不得超速行駛，並應注意車前狀況，隨時採取必要之安全
    措施，而依當時天晴、日間自然光線、柏油路面、乾燥無缺
    陷、無障礙物、視距良好，並無不能注意之情事，竟因酒後
    注意力降低，疏未注意車前狀況及該路段速限為60公里，貿
    然以時速約60至70公里之速度急駛前行，適有甲○○（原名
    洪建鴻）駕駛車號6561–QS號自小客車搭載萬智勝、王建民
    ，沿介壽東路由東向西方向行駛至介壽東路123 號前，亦疏
    未於迴轉時應注意來往車輛，即貿然向左迴轉欲向東行駛，
    乙○○見狀因煞車不及，所駕駛之上開救護車前車頭撞擊甲
    ○○駕駛之前揭自小客車右側車身，致甲○○受有頭頸部、
    胸部、背部及左大腿多處挫傷之傷害，乙○○亦因受有頭部
    外傷而送往高雄縣立岡山醫院（下稱岡山醫院）急診。嗣於
    同日中午12時3 分許，警方至岡山醫院處理時，對其施以呼
    氣酒精濃度測試，測得其酒精濃度達每公升0.40毫克，乙○
    ○並於有偵查犯罪權限之機關或公務員發覺其過失傷害犯罪
    前，即主動向前往處理之員警坦承肇事，而願接受裁判，始
    悉上情。
二、案經甲○○訴由高雄縣政府警察局岡山分局報請臺灣高雄地
    方法院檢察署檢察官偵查後，聲請以簡易判決處刑。
    理  由
一、本件被告乙○○所犯係死刑、無期徒刑、最輕本刑為3 年以
    上有期徒刑以外之罪，其於本院準備程序中就被訴事實為有
    罪之陳述，經告知簡式審判程序之旨，並聽取其與公訴人之
    意見後，合議庭裁定改行簡式審判程序。
二、上揭事實，業據被告歷於警詢、偵查及本院審理時坦承不諱
    ，核與告訴人甲○○指訴、證人即在場之萬智勝、王建民證
    述之情節大致相符，並有道路交通事故現場圖、交通事故調
    查報告表(一)、(二)、刑法第185 條之3 案件測試觀察記錄表報
    告書、酒精測試報告、道路交通事故現場蒐證相片16幀在卷
    可稽（見警(二)卷第12至20頁、第24頁）。且查：
(一)、刑法第185 條之3 規定，服用酒類致不能安全駕驔動力交通
    工具而駕駛罪，係抽象危險犯，並不以發生具體危險為必要
    ，至所謂酒醉狀態，只需一般評價程度達於對車輛駕駛行為
    失其必要之注意力或判斷力之虞即可，至於實際對駕駛行為
    是否發生具體危險，並非首要考慮之因素。又汽車駕駛人飲
    酒類或其他類似物後，其吐氣所含酒精濃度超過每公升0.25
    毫克者，即不得駕駛車輛，道路交通安全規則第114 條第2
    款定有明文。而就醫學研究顯示，酒精對人體之影響程度，
    乃依血中酒精濃度而定，而警方測試器所測得之呼氣酒精濃
    度乘以200 ，即為當時之血中酒精濃度，經此換算後，當呼
    氣濃度達每公升0.25毫克時，將造成輕度協調功能降低之輕
    度酒精中毒症狀；駕駛人之呼氣酒精濃度達每公升0.40毫克
    者，肇事率即已為一般情形之6 倍。本案被告呼氣酒精濃度
    已達每公升0.40毫克，有上開呼氣酒精濃度測試報告足憑，
    揆諸前開說明，顯已逾上開法定數值甚多，且亦因酒醉駕車
    而發生交通事故，應認為被告已達不能安全駕駛之程度。
(二)、又依前揭交通事故調查報告所載，案發當時天晴、日間自然
    光線、柏油路面、乾燥無缺陷、無障礙物、視距良好，案發
    地點即高雄縣岡山鎮○○○路速限為60公里，而被告所駕駛
    之上開救護人本身亦無突發之狀況，並無不能注意之情形，
    竟疏未注意車前狀況及該路段速限為60公里，貿然以時速約
    60至70公里之速度急駛前行，致發生本件車禍。且本件經原
    送臺灣省高屏澎區車輛行車事故鑑定委員會鑑定結果，亦認
    被告酒精濃度過量駕駛上開救護車超速行駛，未注意車前狀
    況，並採取必要之安全措施，為本件肇事之原因等情，並有
    該鑑定委員會97年10月31日高屏澎行字第0976002788號函檢
    附鑑定意見書附卷足參（見原審卷第16至18頁），被告就本
    件車禍之發生確有過失行為甚明。被告前開任意性自白與事
    實相符。而告訴人確實因本件車禍受有頭頸部、胸部、背部
    及左大腿多處挫傷之傷害，於97年1 月11日入院，同年月14
    日自動出院等情，亦有國軍岡山醫院附設民眾診療服務處97
    年1 月14日診斷證明書1份 附卷足憑。足認被告之上開過失
    行為與告訴人之傷害結果間，具有相當因果關係。
(三)、綜上所述，本件事證已臻明確，被告上開犯行，均堪認定，
    應予依法論科。
三、按刑法上所謂之業務，係指以反覆同種類之行為為目的之社
    會活動而言，申言之，係指個人基於其社會地位繼續反覆所
    執行之事務，其主要部分之業務固不待論，即為完成主要業
    務所附隨之準備工作與輔助事務，亦應包括在內。本件被告
    於本件車禍發生時，為救護車之駕駛員，係以駕駛救護車載
    送病患為執業內容，「駕駛」即屬被告個人基於其社會地位
    繼續反覆執行之事務，揆諸前揭說明，為從事駕駛業務之人
    。是核被告所為，分別係犯刑法第185 條之3 服用酒類不能
    安全駕駛動力交通工具而駕駛罪、第284 條第1 項後段因過
    失傷害人致重傷罪。被告所犯上開二罪，行為互殊，應予分
    論併罰。被告為汽車駕駛人酒醉駕駛汽車，因而致告訴人受
    傷，依道路交通管理處罰條例第86條第1 項之規定，就其所
    犯業務過失傷害部分，加重其刑。又被告於車禍發生後，經
    警員據報前往岡山醫院理時，在場並主動向前來處理之警員
    劉台屏坦承肇事，而願接受裁判，有高雄縣政府警察局岡山
    分局交通事故肇事人自首紀錄表1 紙在卷足憑，是就本件業
    務過失傷害部分，可認被告已符合刑法自首之要件，應依刑
    法第62條前段規定，減輕其刑。被告所犯上開業務過失傷害
    罪部分，同時有刑之加重及減輕事由，依刑法71條第1 項規
    定，先加後減之。
四、原審以被告所犯事證明確，適用刑法第185 條之3 條、第
    284 條第2 項前段之規定，並以被告因酒醉駕駛肇事，致告
    訴人甲○○受有傷害，復於肇事後犯罪未被犯罪偵查機關發
    覺前，於處理員警前往傷者就醫之醫院處理時自首，並接受
    裁判，合於自首要件，就被告所犯業務過失傷害罪部分，認
    有道路交通管理處罰條例第86條第1 項加重事由、刑法第62
    條前段自首減輕事由，並依法先加後減。復審酌被告明知於
    飲酒後已達不能安全駕駛之程度，若猶貿然駕車上路，易致
    本身及其他駕駛人、行人、車輛於用路時生有危險之虞，竟
    無視於自己及其他不特定人之生命、身體安全，經檢測呼氣
    酒精濃度達每公升0.40毫克，仍駕車上路，因此肇事，導致
    被害人受有傷害，亦未與告訴人達成和解等情，分別量處被
    告有期徒刑3 月（酒駕部分）、拘役50日（業務過失傷害部
    分），並分別諭知以新臺幣1,000 元折算1 日為其易科罰金
    之折算標準。經核其認事用法均無違誤，量刑亦妥適。檢察
    官提起上訴，以被告酒後駕駛救護車肇事，迄未與告訴人達
    成和解，且開庭均不到庭；又其係救護車駕駛人，應有較高
    之注意義務，欲酒後駕車，惡性非輕，原審就被告所犯2 罪
    ，量刑顯然過輕，請求撤銷原判決，從重量刑等語。查：
(一)、本件被告為救護車之駕駛人，明知酒精成分對人之意識、控
    制能力具有不良影響，超量飲酒後會導致對週遭事物之辨識
    及反應能力較平常狀況薄弱，因而酒後駕車在道路上行駛，
    對往來之公眾及駕駛人自身皆具有高度危險性，竟仍酒後騎
    乘機車，經警測得呼氣酒精濃度達每公升0.40毫克，漠視自
    己及公眾行之安全，且撞擊告訴人所駕駛之自小客車，不僅
    肇致告訴人受傷，被告亦同受有頭部外傷之傷勢，其酒醉駕
    車行為自屬可議。原審關於被告犯不能安全駕駛動力交通工
    具部分，量處被告有期徒刑3 月，並諭知以新臺幣1000元折
    算1 日之易科罰金折算標準，本院認就該罪法定刑度最高為
    1 年以下有期徒刑、拘役，另得選科罰金之刑整體觀之，原
    審顯然已斟酌上開情節，並考量被告漠視自己安危，罔顧公
    眾安全等一切情狀，量刑堪認允當。
(二)、又被告於行為當時係從事駕駛救護車業務之人，是其駕駛救
    護車行駛於道路時，本應更加小心謹慎，竟飲用酒後駕駛救
    護車，於上揭時、地，疏未注意車前狀況，並隨時採取必要
    之安全措施，超速行駛，致其車前頭撞擊告訴人所駕駛上開
    自小客車之右側車身，致告訴人受有前揭傷情，固已然對於
    告訴人身體安全造成危害，惟其並非故意肇致本件車禍事故
    之發生，且於肇事後主動向據報前往現場處理之員警坦承肇
    事；被告雖尚未與告訴人達成和解，惟係因雙方對於和解金
    額認知無法達成一致所致，此有本院刑事案件移付調解簡要
    紀錄1 紙在卷可佐（見原審卷第13頁），堪認被告並未逃避
    隱匿其責任。況就本件車禍之發生，告訴人亦有駕駛車輛迴
    轉未注意來往車輛之過失，與被告上開過失行為，同為肇事
    原因等情，有上開鑑定報告書可按。原審綜合上情，並審酌
    被告於本件車禍發生前，僅於82年間曾因竊盜案件而受法院
    論罪科刑，其後則無刑事前科，有臺灣高等法院被告前案紀
    錄表1 份在卷可按，素行尚屬良好，且犯後亦坦承犯行，顯
    有悔意，以及告訴人所受之傷勢、損害等一切情狀，量處被
    告拘役50日，並諭知以新臺幣1000元折算1 日為易科罰金之
    折算標準，於該罪法定刑度最高為1 年以下有期徒刑、拘役
    ，另得選科罰金之刑整體觀之，原審顯然已斟酌全盤情節，
    堪認適當。
(三)、至於公訴人依告訴人所請，執以：被告犯後開庭均不到庭，
    態度不佳一節。然查，被告並非故意肇致本件車禍事故之發
    生，且於肇事後主動向據報前往現場處理之員警坦承肇事，
    已如前述。且於警詢、偵查及本院審理時均坦承犯行，足見
    其已有悔意，尚難認其態度不佳。雖其於本院98年2 月10日
    行準備程序時，有未能準時到庭之情形，然其於警詢、偵查
    、本院審理中，並無其他無故不到庭之情事，此有各該次筆
    錄在卷可按。尚難僅因被告曾於本院準備程序中1 次未到庭
    ，遽認其於各次庭期均未到庭而有犯後態度不佳之情事。公
    訴人所指上情，容有誤會，併此敘明。從而，檢察官依告訴
    人請求提起本件上訴，指摘原審量刑過輕，為無理由，應予
    駁回
據上論斷，應依刑事訴訟法第455 條之1 第1 項、第3 項、第
368 條、第364 條、第273 條之1 第1 項，判決如主文。
本案經檢察官黃子宜到庭執行職務。
中    華    民    國    98    年    5     月    12    日
                  交通法庭  審判長法  官  黃建榮
                                  法  官  蘇揚旭
                                  法  官  李殷君
以上正本證明與原本無異。
不得上訴。
中    華    民    國    98    年    5     月    12    日
                                  書記官  李文廣
附錄本案論罪科刑法條全文：
中華民國刑法第185條之3
服用毒品、麻醉藥品、酒類或其他相類之物，不能安全駕駛動力
交通工具而駕駛者，處1 年以下有期徒刑、拘役或科或併科15萬
元以下罰金。
中華民國刑法第284條
因過失傷害人者，處6 月以下有期徒刑、拘役或5 百元以下罰金
，致重傷者，處1 年以下有期徒刑、拘役或5 百元以下罰金。
從事業務之人，因業務上之過失傷害人者，處1 年以下有期徒刑
、拘役或1 千元以下罰金，致重傷者，處3 年以下有期徒刑、拘
役或2 千元以下罰金。


司法院資訊處製作；財團法人民間司法改革基金會備份。
